【裁判字號】    94,抗,383
【裁判日期】    950119
【裁判案由】    確定訴訟費用
【裁判全文】
臺灣高等法院臺南分院民事裁定           94年度抗字第383號
抗  告  人  大六企業股份有限公司
法定代理人  乙○○
相  對  人  甲○○
            丙  ○
共同代理人  蔡正信  律師
            蔡進欽  律師
            蔡弘琳  律師
上列抗告人因與相對人間請求返還股票聲請確定訴訟費用額事件
，對於中華民國94年6月30日臺灣嘉義地方法院94年度聲字第325
號裁定提起抗告，本院裁定如下：
    主    文
原裁定命抗告人應負擔相對人甲○○之第一審超過新臺幣肆萬參
仟參佰柒拾貳元之第一審訴訟費用及該部分自原裁定送達抗告人
之翌日起至清償日止，按年息百分之五計算之利息廢棄。
上開廢棄部分，相對人甲○○在第一審之聲請駁回。
其餘抗告駁回。
抗告訴訟費用由抗告人負擔二分之一，餘由相對人甲○○負擔。
    理    由
一、本件聲請人即相對人於原審聲請意旨略以：相對人（原告）
    與抗告人（被告）間請求返還股票事件，業於民國（下同）
    93年11月24日經原審法院93年度重訴字第79號判決相對人勝
    訴，其第一審訴訟費用應由抗告人負擔，並於94年2月18日
    確定在案。相對人甲○○支付第一審訴訟費用新台幣（下同
    ）89,308元，相對人丙○支付第一審訴訟費用85,942元，合
    計175,250元自應由抗告人賠償。爰依法聲請確定抗告人應
    賠償之訴訟費用等語。
二、原審法院裁定以：相對人與抗告人間請求返還股票事件，業
    經原審法院93年度重訴字第79號判決確定，其第一審訴訟費
    用應由抗告人負擔。經調卷審查後，抗告人應賠償相對人之
    第一審訴訟費用額確定為175,250元，及自原裁定送達抗告
    人之翌日起至清償日止，按年息百分之5計算之利息。
三、抗告意旨略以：兩造間請求返還股票事件，固經原審法院以
    93年度重訴字第79號民事判決確定第一審訴訟費用由抗告人
    負擔，但依民事訴訟法第77條之13裁判費計算公式「新臺幣
    十萬元以下部分，徵收一千元；逾十萬元至一百萬元部分，
    每萬元徵收一百元；逾一百萬元至一千萬元部分，每萬元徵
    收九十元；逾一千萬元至一億元部分，每萬元徵收八十元」
    ，而該本件訴訟標的金額經核定為17,140,000元，則依上列
    公式計算第一審之訴訟費用額全部應為145,000元，逾此部
    分，抗告人不能接受，爰依法提出抗告，求為廢棄原裁定等
    語。
四、按法院未於訴訟費用之裁判確定其費用額者，第一審受訴法
    院於該裁判有執行力後，應依聲請以裁定確定之，民事訴訟
    法第91條第1項定有明文。是確定訴訟費用額係法律明定必
    備之程序，祇要該判決確定後，命負擔訴訟費用額之當事人
    即有負擔該費用之義務；又原告撤回其訴者，訴訟費用由原
    告負擔，同法第83條第1項前段定有明文。
五、經查：
  (一)、本件相對人與抗告人間請求返還股票事件（相對人甲○○
      起訴請求抗告人應將相對人甲○○所有之抗告人股份892,
      000股之記名股票交還相對人甲○○；相對人丙○起訴請
      求抗告人應將相對人丙○所有之抗告人股份858,000股之
      記名股票交還相對人丙○，相對人二人於93年7月7日起訴
      ，未據繳納第一審裁判費裁判費，於93年7月20日原審法
      院乃以93年度補字第166號民事裁定，就本件訴訟標的價
      額，相對人甲○○之請求部份，經核定為8,920,000元（
      相對人甲○○持有股數892,000股，每股以10元計算，計
      為8,920,000元），應徵得第一審裁判費89,308元；相對
      人丙○之請求部分，經核定為8,580,000元（相對人丙○
      持有股數892,000股，每股以10元計算，計為8,580,000元
      ），應徵得第一審裁判費85,942元，有該裁定書正本附於
      本院卷可按（見本院卷23頁）。嗣相對人二人於93年9月2
      3日向原審具狀，相對人甲○○聲明減縮為請求抗告人應
      將相對人甲○○所有之抗告人股份428,000股之記名股票
      交還相對人甲○○；相對人丙○則聲明擴張為請求抗告人
      應將相對人丙○所有之抗告人股份1,286,000股之記名股
      票交還相對人丙○）。經原審法院93年度重訴字第79號於
      93年11月24日為第一審判決相對人二人全部勝訴，其第一
      審訴訟費用應由抗告人負擔，並於94年2月18日確定在案
      ，有原審法院93年度重訴字第79號民事判決及其確定證明
      書正本附於原審卷可稽，並經本院調取該民事卷核閱無訛
      。查相對人甲○○聲明減縮為請求抗告人應將相對人甲○
      ○所有之抗告人股份428,000股之記名股票交還相對人甲
      ○○，則相對人甲○○之請求超過428,000股部分視同撤
      回，揆諸前開說明，相對人甲○○之請求超過428,000股
      部分之訴訟標的訴訟費用，自應由相對人甲○○負擔，質
      言之，超過4,280,000元部分之訴訟標的訴訟費用，自應
      由相對人甲○○負擔，即抗告人對相對人甲○○僅負賠償
      43,372元之第一審訴訟費用，相對人甲○○聲請超過43,3
      72元之第一審訴訟費用，即89,308元減43,372元等於45,9
      36元部分核屬無據；另相對人丙○則聲明擴張為請求抗告
      人應將相對人丙○所有之抗告人股份1,286,000股之記名
      股票交還相對人丙○，依民事訴訟法第77條之15第2項規
      定，其擴張請求係屬訴之追加後訴訟標的之價額超過原訴
      訟標的之價額，原應就超過部分補徵裁判費，但原審未命
      補徵，故相對人丙○請求抗告人賠償其於原審所繳納之第
      一審裁判費85,942元，自屬有據。
  (二)、抗告意旨主張：本件原審判決後，抗告人提起上訴，原審
      於93年12月21日核定訴訟標的金額為17,140,000元，則依
      上列公式計算第一審之訴訟費用額全部應為145,000元，
      逾此部分，不應由抗告人負擔云云。查原審於93年12月21
      日核定上訴訴訟標的金額為17,140,000元，係以相對人二
      人於93年9月23日向原審具狀，相對人甲○○聲明減縮為
      請求抗告人應將相對人甲○○所有之抗告人股份428,000
      股之記名股票交還相對人甲○○；相對人丙○則聲明擴張
      為請求抗告人應將相對人丙○所有之抗告人股份1,286,00
      0股之記名股票交還相對人丙○，判決相對人二人勝訴，
      故抗告人提起上訴之訴訟標的其計算基準為：就相對人甲
      ○○部分為10元乘以428,000等於4,280,000元，就相對人
      丙○部分為10元乘以1,286,000等於12,860,000元，合計
      為17,140,000元。但本件係聲請第一審之確定訴訟費用，
      自係以相對人起訴所得之利益為準，而非以抗告人上訴所
      得利益為準，依前開說明，本件抗告人對相對人甲○○應
      負擔之第一審訴訟費用為43,372元（其訴訟標的為4,280,
      000元），相對人甲○○聲請超過43,372元之第一審訴訟
      費用，即89,308元減43,372元等於45,936元部分核屬無據
      ，抗告意旨主張此部分不應由抗告人負擔，自屬可採；另
      相對人丙○請求抗告人賠償其於原審所繳納之第一審裁判
      費85,942元，自屬有據。合計抗告人應賠償相對人二人為
      43,372元加85,942元等於129,314元。原審疏未詳查，而
      裁定抗告人應賠償相對人第一審訴訟費用為175,250元，
      自有未合。抗告意旨主張泛稱超過145,000元部分不願負
      擔，求為廢棄，未分別指摘相對人二人何部分聲請之訴訟
      費用不當，惟如上述，抗告人主張相對人甲○○聲請超過
      43,372元之第一審訴訟費用部分不應由抗告人負擔，自屬
      有理，自應由本院將此相對人甲○○聲請超過43,372元之
      第一審訴訟費用部分及其法定利息廢棄，並駁回相對人甲
      ○○就超過部分在第一審之聲請。其餘抗告為無理由，應
      以駁回。
六、據上論結，本件抗告為一部有理由，一部無理由，依民事訴
    訟法第495條之1第1項、第492條、第449條第1項、第95條、
    第79條，裁定如主文。
中    華    民    國    95    年    1    月    19    日
                  民事第一庭   審判長法  官  林金村
                                     法  官  黃三哲
                                     法  官  胡景彬
上為正本係照原本作成。
兩造如不服本裁定，僅得於收受本裁定正本送達後10日內以適用
法規顯有錯誤為理由，向本院提出再抗告狀（須附繕本1份及繳
納再抗告裁判費新台幣1000元），並經本院許可後始可再抗告於
最高法院。
中    華    民    國    95    年    1    月    19    日
                                     書記官  趙玲瓏
【附記】                                         J
民事訴訟法第495條之1第2項準用同法第466條之1第1、2項規定
：
I對於第二審判決上訴，上訴人應委任律師為訴訟代理人。但上
  訴人或其法定代理人具有律師資格者，不在此限。
II上訴人之配偶、三親等內之血親、二親等內之姻親，或上訴人
  為法人、中央或地方機關時，其所屬專任人員具有律師資格並
  經法院認為適當者，亦得為第三審訴訟代理人。


司法院資訊處製作；財團法人民間司法改革基金會備份。
